臺灣高等法院臺中分院刑事判決　　　　100年度上易字第431號
上　訴　人
即　被　告　廖俊明
上列上訴人因妨害自由案件，不服臺灣臺中地方法院99年度易字
第3465號中華民國100年2月18日第一審判決（起訴案號：臺灣臺
中地方法院檢察署99年度偵字第18099號），提起上訴，本院判
決如下：
    主  文
上訴駁回。
    理  由
一、按依刑事訴訟法第350條、第361條、第362條、第367條規定
    ，不服地方法院之第一審判決而上訴者，須提出上訴書狀，
    並應敘述具體理由，為上訴必備之程式；其所提出之書狀未
    敘述上訴理由，或僅曾以言詞陳述上訴理由者，均應於上訴
    期間屆滿後20日內補提理由書於第一審法院。第一審法院經
    形式審查，認逾期未補提上訴理由者，應定期間先命補正；
    逾期未補正者，為上訴不合法律上之程式，應以裁定駁回。
    倘已提出上訴理由，但所提非屬具體理由者，或已上訴但未
    提上訴理由，經審判長定期間補正仍未補正者，則應由第二
    審法院以上訴不合法律上之程式，判決駁回。而所謂具體理
    由，必係依據卷內既有訴訟資料或提出新事證，指摘或表明
    第一審判決有何採證認事、用法或量刑等足以影響判決本旨
    之不當或違法，而構成應予撤銷之具體事由，始克當之（例
    如：依憑證據法則具體指出所採證據何以不具證據能力，或
    依憑卷證資料，明確指出所為證據證明力之判斷如何違背經
    驗、論理法則）；倘僅泛言原判決認定事實錯誤、違背法令
    、量刑失之過重或輕縱，而未依上揭意旨指出具體事由，或
    形式上雖已指出具體事由，然該事由縱使屬實，亦不足以認
    為原判決有何不當或違法者（例如：對不具有調查必要性之
    證據，法院未依聲請調查亦未說明理由，或援用證據不當，
    但除去該證據仍應為同一事實之認定），皆難謂係具體理由
    ，俾與第二審上訴制度旨在請求第二審法院撤銷、變更第一
    審不當或違法之判決，以實現個案救濟之立法目的相契合，
    並節制濫行上訴（最高法院97年度台上字第892號刑事判決
    意旨參照）。
二、本件上訴人即被告廖俊明（下稱被告）於民國100年3月8日
    向原審法院提出上訴書狀，核其記載之上訴理由略為：(一)99
    年6月22日告訴人梁意芝之系爭房屋（按：臺中市○區○○
    路466巷5號5樓之9）施工中發生跳電情形，施工人員由無法
    確認是否電源開關跳電？即有可能將跳電之情形，誤認係被
    告斷電所致。(二)被告曾於「科博觀邸社區」管理室中告知復
    電乙事，係因當時被告與該社區大樓4樓住戶謝嬿玲及證人
    即社區管理員姜宏達均在管理室，因被告尚要趕去上班，即
    告知謝嬿玲已復電之事，並非針對姜宏達所述。(三)臺灣電力
    股份有限公司僅能就區域性較大規模之停電有其紀錄，除非
    係因該電路或系統發生故障，否則針對各別住戶有無發生停
    電或跳電等事實並無法查知。而「科博觀邸社區」大樓每戶
    之電源開關均有2處，即每戶室內1處及地下室1處。證人張
    國政案發當日在該大樓5樓之9施工，同時使用2種均110伏特
    電力之工具，且造成樓下住戶用電電壓受干擾之情形，自不
    能排除因電壓造成跳電之情況。(四)退萬步言，如仍認被告斷
    電所致之停電，被告係要求5樓之9住戶梁意芝停工未獲回應
    ，基於該社區整棟社區建築物之安全而予以斷電，顯見其所
    為並無觸犯強制罪之故意。為此，狀請本院撤銷原審判決，
    改諭知被告無罪云云。
三、本院查：
(一)、被告因不服上開臺灣臺中地方法院之第一審判決，而於前述
    時間具狀敘明理由向原審法院提起上訴，則依刑事訴訟法第
    361條第2項之規定、該條項立法修正理由及上開最高法院判
    決意旨，被告倘已提出上訴理由，但所提非屬具體理由者，
    即應由第二審法院以上訴不合法律上之程式，以判決駁回之
    ；且上訴理由之具體與否係屬第二審法院審查範圍，不在命
    補正之列（參見法院辦理刑事訴訟案件應行注意事項第162
    點）。
(二)、經核上開被告所提之上訴理由，要非屬所謂之具體理由（即
    必須依據卷內既有訴訟資料或提出新事證，具體指摘或表明
    第一審判決有何採證認事、用法或量刑等足以影響判決本旨
    之不當或違法，而構成應予撤銷之具體事由，始克當之【例
    如：依憑證據法則具體指出所採證據何以不具證據能力，或
    依憑卷證資料，明確指出所為證據證明力之判斷如何違背經
    驗、論理法則】，最高法院97年度臺上字第892 號判決意旨
    參見）。而被告在原審99年12月3日準備程序、99年12月31
    日及100年1月21日審理時雖否認犯罪，惟原審判決已詳述認
    定被告於99年6月22日下午3時4分許前某時，步行前往該址
    大樓地下室，明知梁意芝之上開住宅刻正由工人用電施工中
    ，竟未經梁意芝之同意，即動手強行關閉裝設在該址大樓地
    下室之梁意芝該戶5H之電源無熔絲開關，而以上開強暴之方
    法，妨害梁意芝住宅合法使用電力之權利，導致當日之工程
    因此延宕，無法順利進行之犯罪事實，及其認定之理由（詳
    見原審判決書第4至11頁）。被告上訴雖以前開理由，指摘
    原審判決不當，然被告所據為上訴之上開理由，均非本於案
    內具體之卷證資料，或提出其他新事證，以指摘或表明第一
    審判決有何採證認事、用法或量刑等足以影響判決本旨之不
    當或違法，而可構成應予撤銷之具體事由。
四、綜上所述，被告之上訴理由既非前開說明所謂之具體理由，
    則揆諸前開最高法院判決之意旨，及依「程序優先於實體」
    之刑事訴訟法原則，本件上訴即不合法定上訴程式，而應予
    駁回，並不經言詞辯論為之。
據上論斷，應依刑事訴訟法第367條前段、第372條，判決如主文
。
中    華    民    國   100    年    3     月    28    日
            刑事第九庭    審判長法  官  江  德  千
                                法  官  賴  妙  雲
                                法  官  陳  宏  卿
以上正本證明與原本無異。
不得上訴。
                                書記官  林  振  甫
中    華    民    國   100    年    3     月    28    日